【裁判字號】    97,上訴,545
【裁判日期】    970819
【裁判案由】    偽造文書等
【裁判全文】
臺灣高等法院臺南分院刑事判決         97年度上訴字第545號
上  訴  人  臺灣臺南地方法院檢察署檢察官
上  訴  人
即  被  告  乙○○
選任辯護人  蔡清河律師
上  訴  人
即  被  告  丁○○
選任辯護人  許惠珠律師
上  訴  人
即  被  告  戊○○
上列上訴人因被告偽造文書等案件，不服臺灣臺南地方法院96年
度訴字第902號中華民國97年2月22日（乙○○、丁○○部分）、
97年3月31日（戊○○部分）第一審判決（起訴案號：臺灣臺南
地方法院檢察署95年度偵字第12648號、96年度偵字第2702號）
，提起上訴，本院判決如下：
    主  文
原判決撤銷。
乙○○公務員假藉職務上之權力、機會共同意圖他人受刑事處分
，向該管公務員誣告，處有期徒刑柒年、褫奪公權陸年，減為有
期徒刑年陸月、褫奪公權年；又公務員交付關於中華民國國
防以外應秘密之文書，處有期徒刑貳年，減為有期徒刑壹年；又
於執行審判職務之公署審判時，證人於案情有重要關係之事項，
供前具結，而為虛偽陳述，處有期徒刑肆年，減為有期徒刑貳年
；應執行有期徒刑陸年肆月，褫奪公權年。
丁○○共同行使公務員明知為不實之事項，而登載於職務上所掌
之公文書，足以生損害於他人，累犯，處有期徒刑壹年陸月，減
為有期徒刑玖月。
戊○○共同行使公務員明知為不實之事項，而登載於職務上所掌
之公文書，足以生損害於他人，處有期徒刑壹年貳月，減為有期
徒刑柒月。
    事  實
一、丁○○於民國（下同）83年間因賭博罪，經法院判處有期徒
    刑4月，於83年10月24日執行完畢。
二、乙○○於87、88年間，擔任臺南市警察局第一分局刑事組小
    隊長（後轉調臺南市警察局第二分局，於94年10月退休）為
    公務員，透過義警（即義勇警察）之介紹而認識謝慶輝（已
    於91年9月29日死亡），其後謝慶輝並成為乙○○偵辦刑事
    案件之諮詢線民。緣林根本為伯建企業公司（下稱伯建公司
    ）之負責人，以生產男鞋與進出口為主要營業項目，與甲○○所經營之銀鳳企業有限公司（下稱銀鳳公司）原係商業上
    合作夥伴，雙方相識甚早，從77年間起即有生意往來，並在
    81年開始由銀鳳公司下單給伯建公司製造靴鞋，外銷香港、
    大陸地區及東南亞等地，其後雙方為加強合作關係，林根本
    與甲○○又於82年間共同合資在大陸成立伯建無限公司（下
    稱大陸伯建公司），並在大陸廣東開設「東莞伯建鞋廠」（
    伯建公司投資百分之72股權，甲○○佔有百分之28股權），
    同時聘任林根本之子林承達（原名林南隆）擔任大陸伯建公
    司總經理一職，共同合作在「東莞伯建鞋廠」生產製造靴鞋
    成品後，再回銷臺灣或外銷其他地區。嗣於86年間起雙方因
    故生嫌隙，合作關係生變後，甲○○乃於86、87年間要求退
    夥，並積極另尋找丙○○（原為伯建公司副總經理，為林承
    達妻子之姐夫，二人為連襟關係）為合作對象，共同在大陸
    投資成立「合發興鞋廠」，與大陸伯建公司在鞋業製造及銷
    售上進行商業競爭。甲○○退夥後尋求伯建公司資深幹部丙○○等員工另組新公司，並與伯建公司從事鞋業產銷競爭之
    舉措，引發林根本家族之不快，亟思對甲○○、丙○○進行
    報復，林根本並將此事告知長期替其從事地理及住宅風水勘
    輿之地理師王重又（原名王伯乾）知悉，再透過王重又找來
    與警界關係良好之謝慶輝出面欲替林根本家族出氣及討公道
    。謝慶輝即於87年間找來時任臺南市警察局第一分局刑事組
    小隊長之乙○○，與林根本家族共同研商對付甲○○、丙○○之計策。詎林根本、王重又、謝慶輝及乙○○等人為達到
    整肅及陷害甲○○、丙○○之目的，以及乙○○復為「追求
    」個人辦案績效，竟共同意圖使甲○○、丙○○受刑事處分
    ，基於誣告及偽造文書之犯意聯絡，先由乙○○假借擔任刑
    事警察之職務上權力及機會，替林根本、其妻林素娥、其子
    林承達、其女林欣融及地理師王重又等人製作不實之秘密證
    人筆錄，以誣陷甲○○、丙○○犯有恐嚇取財及持槍強盜等
    犯行外，復由謝慶輝透過在警界之良好關係及乙○○擔任刑
    事組小隊長之機會，覓得亦具有誣告及偽造文書犯意聯絡之
    林欣穎、戊○○、謝志村、鄭蜜修、丁○○、王坤森及邱上
    林等人擔任秘密證人，配合乙○○製作不實秘密證人筆錄共
    同誣告甲○○及丙○○涉有持槍強盜等犯行，乙○○等人前
    後以此手法偽造12份不實秘密證人筆錄（編號A1至A12，此
    部分詳後述），並進而行使分別向臺南市警察局第一分局及
    臺灣臺南地方法院檢察署誣告甲○○、丙○○涉有流氓犯行
    及恐嚇取財、持槍強盜等刑事犯罪，甲○○遂經臺灣臺南地
    方法院檢察署檢察官聲請臺灣臺南地方法院裁定予以羈押40
    天後，再由臺灣臺南地方法院檢察署檢察官以強盜、恐嚇取
    財等罪名對甲○○及丙○○二人提起公訴（臺灣臺南地方法
    院檢察署88年度偵字第2641及3503號，後經最高法院94年度
    臺上字第3552號判決無罪確定），而事後林根本並為此交付
    謝慶輝約新臺幣（下同）一千萬元之酬佣。茲將乙○○、丁○○、戊○○等人犯行之時間、地點及手法臚列於下（按檢
    察官對乙○○、林根本、王重又、林素娥、林承達、林欣融
    、林欣穎、戊○○、謝志村、鄭蜜修、丁○○、王坤森一同
    起訴，除乙○○、丁○○、戊○○上訴於本院外，林根本、
    王重又、林素娥、林承達、林欣融、林欣穎、王坤森等人，
    均已認罪經與檢察官達成犯罪協商之合意，由原審於96年9
    月29日另行判決，均未上訴，已確定，另謝志村、鄭蜜修未
    到案，由原審發布通緝）：
    (一)乙○○、林根本、王重又及林承達均明知甲○○並未以恐
      嚇讓伯建公司無法生存之手法，陸續向林根本強索財物五
      百萬元之事實；甲○○、丙○○亦無於87年6月18日上午
      10時許，夥同不詳人士3、4人持槍向林承達勒索，強逼林
      承達簽發面額622萬6638元支票之情事（該支票事實上係
      林根本、林承達交付給甲○○之拆夥退股金），竟基於犯
      意聯絡，在乙○○之安排下，由林根本於87年8月15日凌
      晨3時許，以編號A3秘密證人之身分；王重又於同日凌晨4
      時許，以編號A4秘密證人之身分；林承達於同年月19日凌
      晨3時許，以編號A9秘密證人之身分，先後在林根本（臺
      南市○○○路62號）及謝慶輝（臺南市○○路○段）之住
      處，製作內容不實之A3、A4及A9秘密證人筆錄，將【約5
      、6年前，甲○○即至伯建企業向林根本勒索財物…林根
      本為寧事，不願節外生枝，所以每次甲○○到公司，林根
      本即交付新臺幣十多萬元、或八萬元或六萬元不等，至目
      前為止，至少交付新臺幣五百萬元左右】、【甲○○於（
      87年）6月18日上午十時左右，率手下約4、5人，到公司
      以槍押住林南隆（即林承達），強索新臺幣六百多萬元，
      並出手毆打林南隆胸部】等不實內容，登載於乙○○職務
      上所掌之偵訊（調查）筆錄，足生損害於甲○○及國家刑
      罰權之正確行使。且乙○○為使秘密證人筆錄不被起疑，
      並為替其不知情之同事張榮津偵查員創造績效，明知張榮
      津並未共同參與製作A3、A4、A9秘密證人筆錄，且上開3
      份筆錄之製作地點分別在林根本、謝慶輝之住處，竟在其
      職務上所掌之偵訊（調查）筆錄上不實登載【（筆錄）地
      點：一分局刑事組】、【受命訊問人：小隊長乙○○、偵
      查員張榮津】等內容，足生損害於警政績效考核之正確性
      （但A9秘密證人筆錄部分，偵查員張榮津並未列名，原判
      決就此尚有誤會！參見「流氓甲○○不法事證資料」卷第
      32頁）。
    (二)乙○○、林欣融及林素娥均明知甲○○並未以恐嚇將使林
      欣融擔任總經理之亞林貿易公司之貨櫃無法進口等手法，
      陸續向林欣融強索財物三百多萬元之事實；甲○○亦無於
      87年1月23日晚間9時許，夥同不詳人士3、4人持槍強押林
      素娥、林欣融母女2人上車摑打耳光，脅迫其2人交付三百
      萬元之情事。竟基於犯意聯絡，在乙○○之安排下，由林
      欣融於87年8月15日凌晨零時30分許，以編號A1秘密證人
      之身分；再由林素娥於87年8月15日凌晨1時40分許，以編
      號A2秘密證人之身分，在林根本或謝慶輝上址住處，製作
      內容不實之A1、A2秘密證人筆錄，將【85年間甲○○開始
      向亞林貿易公司勒收規費，進口每一貨櫃被勒收規費新臺
      幣十萬元不等，至今（87）年元月份止…總共被勒收規費
      約計新臺幣三百多萬元】、【87年1月23日晚上9時許，甲○○率手下約3、4名至臺南市○○街亞林貿易公司，向林
      素娥強索新臺幣三百萬元，因林素娥不從，甲○○隨即持
      槍押住林素娥與在場的林欣融母女2人上廂型車，在車上
      甲○○打林素娥母女2人耳光，強索新臺幣三百萬元】等
      不實內容，登載於乙○○職務上所掌之偵訊（調查）筆錄
      ，足生損害於甲○○及國家刑罰權之正確行使。且乙○○
      為使秘密證人筆錄不被起疑，並為替其同事張榮津偵查員
      創造績效，明知張榮津並未共同參與製作A1、A2秘密證人
      筆錄，且上開2份筆錄之製作地點係林根本或謝慶輝之住
      處，竟在其職務上所掌之偵訊（調查）筆錄上不實登載【
      （筆錄）地點：一分局刑事組】、【受命訊問人：小隊長
      乙○○、偵查員張榮津】等內容，足生損害於警政績效考
      核之正確性。
    (三)乙○○、林欣穎及戊○○均明知甲○○、丙○○並未於83
      年9月或10月間某日晚間7、8時許，夥同不詳姓名之人5、
      6人至林欣穎位於臺中市○○街19巷21號住處，掏槍向林
      欣穎之夫許鳳秋勒索財物，前後共5次，每次強索十萬元
      或五萬元等事實；甲○○亦無於83年10月間某日中午，率
      手下至林欣穎上址住處，持槍脅迫林欣穎一次交付二千萬
      元，並因林欣穎及其夫許鳳秋無法給付，即持槍打死其家
      中寵物狗示威之情事；甲○○更無於87年1月23日上午10
      時許率手下3、4人前往林欣穎位於臺南市○○街46號之住
      處，持槍毆打林欣穎強索十萬元，致林欣穎無法抗拒，乃
      向戊○○借款十萬元交付等情事。竟基於犯意聯絡，在乙○○之安排下，由林欣穎於87年8月18日晚間9時30分許，
      以編號A5秘密證人之身分，在謝慶輝上址住處，製作內容
      不實之A5秘密證人筆錄，將【83年9月或10月間某日晚上7
      、8點左右，甲○○率手下綽號『林老二』等約5、6人，
      至其住處…甲○○等人即掏槍向許鳳秋夫婦勒索財物，許
      鳳秋夫婦2人心生恐懼不得已答應給錢，每次都由綽號『
      林老二』來收錢，每次新臺幣十萬元或五萬元，共拿3次
      ，一個多月後，甲○○以每次派人拿錢麻煩，要一次拿完
      …要一次勒索新臺幣二千萬元，因許鳳秋無法交付，甲○○即持槍打死其家中的寵物】、【87年1月23日上午10時
      許，甲○○又率手下3、4人到林欣穎住處，勒收新臺幣十
      萬元，林欣穎無法交付，甲○○復持槍打其肩膀，林欣穎
      無奈，只得打電話向朋友戊○○借十萬元】等不實內容，
      登載於乙○○職務上所掌之偵訊（調查）筆錄；乙○○等
      人復為使上開虛構情節更加逼真，再安排戊○○於87年8
      月19日凌晨零時10分許，以編號A6秘密證人之身分，在謝
      慶輝上址住處，製作內容不實之A6秘密證人筆錄，將【87
      年1月23日午時（筆錄上未載明上下午及幾時）許，林欣
      穎打電話向我朋友戊○○借新臺幣十萬元，當戊○○送十
      萬元至林欣穎家中時，發現甲○○等3、4人均持槍，戊○○將錢交給甲○○後，甲○○持槍指向戊○○，並恐嚇不
      得報案，否則打死】等不實內容，登載於乙○○職務上所
      掌之偵訊（調查）筆錄，均足生損害於甲○○、丙○○及
      國家刑罰權之正確行使。且乙○○為使秘密證人筆錄不被
      起疑，並為替其同事張榮津偵查員創造績效，明知張榮津
      並未共同參與製作A5秘密證人筆錄，且A5秘密證人筆錄之
      製作地點係在謝慶輝之住處，竟在其職務上所掌之A5、A6
      秘密證人偵訊（調查）筆錄上不實登載【（筆錄）地點：
      一分局刑事組】、【受命訊問人：小隊長乙○○、偵查員
      張榮津】等內容，足生損害於警政績效考核之正確性（但
      A6秘密證人筆錄部分，偵查員張榮津並未列名，原判決就
      此尚有誤會！參見「流氓甲○○不法事證資料」卷第19頁
      ）。
    (四)乙○○、謝志村及其妻鄭蜜修亦均明知甲○○、丙○○並
      未於83年10月間，持槍前往謝志村、鄭蜜修所開設位於彰
      化縣田中鎮○○街102號「謝鄭聯合代書事務所」，強押
      擔任代書之謝志村、鄭蜜修前往臺南某處橋下，將鄭蜜修
      全身衣服脫光，由不詳歹徒輪流予以猥褻，而迫使謝志村
      、鄭蜜修同意分期交付財物二千萬元之事實；甲○○更未
      於84年5月間某日，率領手下5、6人至謝志村、鄭蜜修上
      開代書事務所，揚言先前交付之二千萬元僅係利息，要求
      謝志村、鄭蜜修繼續交付財物，前後共向謝志村、鄭蜜修
      勒索五千多萬元等情事。竟基於犯意聯絡，在乙○○之安
      排下，由謝志村、鄭蜜修共同於87年8月19日凌晨1時許及
      同月23日22時許，分別以編號A7、A8秘密證人之身分，在
      謝慶輝上址住處，合併訊問製作第一次、第二次2份內容
      不實之A7、A8秘密證人筆錄，將【83年10月間某日…由甲○○手下『林老二』率4、5人前來，均帶槍前來代書事務
      所…『林老二』等人隨即將謝志村夫婦押上箱型車載至臺
      南某處橋下，將鄭蜜修女士全身衣服脫光，由一干歹徒輪
      流予以猥褻…謝志村不得已答應交付財物…至84年5月間
      總共已交付新臺幣二千萬元】、【84年5月間某日，甲○○又親率手下5、6人持槍前來代書事務所，揚言二千萬僅
      利息而已，像你們夫婦2人誠意不夠，要永遠交錢，否則
      殺其全家…前後總共交付約新臺幣五千多萬元】等不實內
      容，登載於乙○○職務上所掌之偵訊（調查）筆錄，足生
      損害於甲○○、丙○○及國家刑罰權之正確行使。且乙○○為使秘密證人筆錄不被起疑，並為替其同事張榮津偵查
      員創造績效，明知張榮津並未共同參與A7、A8秘密證人筆
      錄之製作，且上開警訊筆錄之製作地點係在謝慶輝之住處
      ，竟在其職務上所掌之偵訊（調查）筆錄上不實登載【（
      筆錄）地點：一分局刑事組】、【受命訊問人：小隊長乙○○、偵查員張榮津】等內容，足生損害於警政績效考核
      之正確性（但關於A7、A8秘密證人第二次警訊合併製作之
      筆錄部分，偵查員張榮津並未列名，原判決未列載關於被
      告乙○○製作A7、A8秘密證人第二次警訊筆錄之事實，參
      見「流氓甲○○不法事證資料」卷第27至28頁）。
    (五)乙○○、謝慶輝為使誣陷情節更加嚴重，又透過謝志村找
      來當時在經營六合彩之組頭丁○○，要求丁○○整理出84
      及85年間經營六合彩之匯出資金共1794萬元，並拿出不詳
      支票4紙（面額共49萬元），要求丁○○誣指甲○○、丙○○共同強盜上開金額財物，並約定丁○○於製作完虛偽
      之誣告筆錄後，將給付丁○○指證金額之四成現金，作為
      製作誣告筆錄之報酬。嗣為使誣告情節更為生動、逼真，
      丁○○等人復自行將住處之傢俱、物品等物砸毀，並將家
      中陳設搗亂後，拍攝三張虛構之「強盜現場照片」，並製
      作不實之1794萬元現金交付明細表，連同上開來路不明支
      票4張，交由乙○○附於警卷內，以移送甲○○、丙○○2
      人強盜犯行。復在乙○○之安排下，由丁○○於87年10月
      23日晚間11時許，以編號A10秘密證人之身分，在謝慶輝
      上址住處，製作內容不實之A10秘密證人筆錄，將【84年1
      、2月間，甲○○率手下『林老二』、『老三』等4、5名
      ，到我朋友丁○○家中，以過期且拒絕往來戶之支票向丁○○調現，丁○○因支票過期不願調現，甲○○等人即掏
      槍押住其家人，致丁○○無力抗拒而交付新臺幣49萬元】
      、【『甲○○』、「林老二』、『老三』等人輪流率手下
      至丁○○家中以手槍押住家人，喝令我朋友丁○○交付財
      物…自84年2月24日起，迄85年1月31日止，總共交付新臺
      幣1794萬元】、【最後一次是85年1月31日下午2、3點左
      右，因為農會存款只有13萬元，提領交付時，對方嫌太少
      了，就出手搗毀家中陳設傢俱、桌椅等】等不實內容，登
      載於乙○○職務上所掌之偵訊（調查）筆錄，足生損害於
      甲○○、丙○○及國家刑罰權之正確行使。
    (六)乙○○、王坤森均明知甲○○、丙○○並未於85年4月間
      ，率領手下共4、5人，前往王坤森位於南投縣草屯鎮○○
      路四六號「長財營造公司」，趁王坤森與友人「洪英奇」
      等人打麻將時，持槍強盜王坤森等人現金、珠寶及項鍊等
      財物（價值合計約一千餘萬元）之事實；丙○○更未於87
      年6月間某日，率領手下3、4人，前往王坤森所經營上址
      公司，出手毆打王坤森耳光，並向王坤森恐嚇勒索五百萬
      元等情事。竟基於犯意聯絡，在乙○○之安排下，由王坤
      森於87年10月29日晚間10時許，以編號A12秘密證人之身
      分，在王坤森位於彰化縣芬園鄉○○街316巷50號之住處
      ，製作內容不實之A12秘密證人筆錄1份，將【85年4月間
      某日…由王坤森及中小企銀經理洪英奇、電力公司主任，
      還有地方民代計4人在打麻將之時，丙○○率手下3人拿開
      山刀，3、4人拿槍闖進公司內，將正在打麻將的王坤森等
      4人財物搜刮，計有現金、珠寶、項鍊計值新臺幣一千多
      萬】、【87年6月初某日，丙○○率手下3、4人再到我朋
      友王坤森的公司，再向王坤森恐嚇勒索新臺幣五百萬元，
      我朋友王坤森因近來生意不好，無法籌到新臺幣五百萬元
      交付，丙○○乃出手打王坤森，並喝令手下翻搗辦公室陳
      設】等不實內容，登載於乙○○職務上所掌之偵訊（調查
      ）筆錄，足生損害於甲○○、丙○○及國家刑罰權之正確
      行使。
    (七)乙○○、謝慶輝經由王坤森輾轉得知其友人邱上林所經營
      位於南投縣草屯鎮之「信客超商」，曾於87年4、5月間遭
      到縱火及恐嚇取財之情事，詎乙○○、謝慶輝等人為使該
      案誣告情節更有可信性，遂基於犯意聯絡，透過王坤森找
      來邱上林製作警詢筆錄，並在乙○○之安排下，由邱上林
      於87年10月29日晚間8時許，以編號A11秘密證人之身分，
      在謝慶輝上址住處製作警詢筆錄。嗣邱上林在接受乙○○
      詢問時，雖已明確陳述「信客超商」上開遭縱火恐嚇一事
      ，並非甲○○、丙○○所為，且亦未因此交付三百萬元給
      甲○○、丙○○等情事，惟乙○○完全不理會邱上林上開
      說法，即逕自拿出事先查得之甲○○、丙○○入出境資料
      進行比對，以確認甲○○、丙○○之入境時間後，再與謝
      慶輝共同虛構甲○○、丙○○犯案時間、情節，並張冠李
      戴，將【我朋友邱上林在南投縣草屯鎮○○路483號經營
      信客超市，甲○○見邱上林財務狀況不錯，乃於85年6月
      間某日下午4、5點，…強索財物三百萬元，因我朋友不從
      ，甲○○乃於凌晨2、3時許潑油燒店…事後甲○○揚言，
      如不交付財物的話，就把整個超市燒光，我朋友心生畏懼
      ，不得已向我借錢交付給甲○○、林老二等人三百萬元】
      等不實內容，登載於乙○○職務上所掌之偵訊（調查）筆
      錄，足生損害於甲○○、丙○○及國家刑罰權之正確行使
      ，同時在虛構完上開誣告甲○○、丙○○之筆錄後，要求
      邱上林配合在A11秘密證人筆錄上按捺指印，以完成筆錄
      製作程序。而邱上林原不願配合，然因乙○○及謝慶輝一
      再表示渠等是警察都敢如此記載，邱上林為何不敢捺印？
      且所有事情早已安排妥當，邱上林僅須捺印即可離開，邱
      上林乃配合按捺指印以完成上開A11秘密證人筆錄之製作
      。其後於87年11月間，乙○○更率領其同一小隊之不知情
      隊員李偉民、李世雄（原名李振嘉）偵查員，前往南投縣
      警察局草屯派出所調出邱上林當初之報案照片後，配合上
      開A11秘密證人筆錄附於警卷內，以移送甲○○、丙○○
      2人縱火恐嚇取財之犯行。
三、嗣乙○○於行使公務員登載不實文書，將上開誣告甲○○、
    丙○○涉嫌持槍強盜等案件移送臺灣臺南地方法院檢察署，
    致生損害於甲○○、丙○○後，臺灣臺南地方法院檢察署檢
    察官即接手偵辦，並訂於88年初傳訊林承達、林欣融等人到
    臺灣臺南地方法院檢察署說明案情，而林承達、林欣融在接
    獲傳喚通知後，因心虛而求助於乙○○、謝慶輝。詎乙○○
    為增強林承達、林欣融2人之信心，明知上開甲○○、丙○○遭誣陷之持槍強盜案仍在檢察官偵查中，有關該案之通訊
    監察譯文表、甲○○前科紀錄表及A1、A9秘密證人筆錄均屬
    偵查中不應公開之事項，屬於中華民國國防以外應秘密之文
    書，乙○○身為輔助偵查之司法警察為公務員，對此應秘密
    之事項，本應嚴守秘密，竟另起洩漏並交付關於中華民國國
    防以外應秘密之文書之犯意，反將上開四份秘密資料，透過
    謝慶輝轉交給林承達、林欣融，並囑其二人在臺灣臺南地方
    法院檢察署訊問時，應照先前A1及A9秘密證人筆錄內容陳述
    ，以此方式洩漏並交付關於中華民國國防以外應秘密之文書
    。
四、經甲○○、丙○○遭誣陷持槍強盜等案件經原審逕行告發而
    移由臺灣臺南地方法院檢察署檢察官偵查終結後，即以該署
    88年度偵字第2641、3503號案件提起公訴，並繫屬由原審法
    院以88年度訴字第399號案件審理中。乙○○竟於上開案件
    審理中，明知上開誣指甲○○、丙○○涉嫌持槍強盜等案件
    之偵辦緣起，係肇因於林根本家族與甲○○之恩怨糾葛，林
    根本始透過謝慶輝找來乙○○出面偵辦，且上開A1至A12之
    秘密證人，均係由謝慶輝所提供，或係乙○○自行尋得，根
    本非民眾以電話匿名檢舉。詎乙○○於88年10月27日原審審
    理上開案件時，經法院以證人身分傳訊到庭，供前具結，就
    上開案件之偵辦始末、線索等對案情有重要關係之事項，竟
    另起偽證之犯意，當庭虛偽陳述【（問：本件如何偵辦？）
    民眾電話報案，由掃黑執行小組受理】、【是民眾報案才著
    手辦理，當初報案時並無記錄】、【我接受報案後有成立專
    案小組承辦】、【（是線民或被害人報案？）  沒有說，該
    人提供被害人住址、電話及被害情形大致情況】、【（為何
    未留下報案人資料？）報案人不留姓名】等語，致生危害於
    國家司法權之正確行使。
五、案經原審法官依職權告發及法務部調查局臺南市調查站函送
    臺灣臺南地方法院檢察署檢察官偵查起訴。
    理  由
一、按被告以外之人於審判外之陳述，雖不符刑事訴訟法第159
    條之1至之4之規定，而經當事人於審判程序同意作為證據，
    法院審酌該言詞陳述或書面陳述作成時之情況，認為適當者
    ，亦得為證據。刑事訴訟法第159條之5第1項定有明文。查
    證人即被害人甲○○、丙○○，證人即同案被告林根本、林
    承達等人及與本案相關連之證人分別於警詢、調查站及偵查
    中之證述，雖均係被告以外之人於審判外之陳述，惟檢察官
    、被告及其辯護人於原審及本院審判程序均同意作為證據，
    且該等供述證據係由職司犯罪調查、偵查之警方及檢察官依
    法定正當程序作成，查無顯不可信之情狀，本院審酌上情認
    屬適當，依上開規定，自得為證據。
二、訊據上訴人即被告乙○○、丁○○、戊○○分別於原審及本
    院審理時對於上開事實均坦承不諱，且：
  (一)就被告乙○○上開犯罪事實二部分，除被告乙○○之自白外
    ，並有原審同案被告林根本於偵查中及原審之供述（參見臺
    灣臺南地方法院檢察署【以下均為同檢察署，僅列案號】96
    年度他字第182號卷第22至25頁、95年度偵字第12648號卷第
    159至163頁、第215至第219頁及原審96年8月7日、8月28日
    準備程序筆錄），原審同案被告王重又於偵查中及原審之供
    述（參見96年度他字第182號卷第27、28頁、96年度偵字第
    2702號卷第35至40頁及原審96年8月7日準備程序筆錄）、原
    審同案被告林承達於偵查中及原審之供述（參見96年度偵字
    第2702號卷第103至114頁、第121至127頁及原審96年8月7日
    、8月28日準備程序筆錄）、原審同案被告林欣融於偵查中
    及原審之供述（參見96年度偵字第2702號卷第121至127頁及
    原審96年8月7日、8月28日準備程序筆錄）、原審同案被告
    林素娥於偵查中及原審之供述（參見96年度偵字第2702號卷
    第66至70頁、第89至92頁及原審96年8月7日、8月28日準備
    程序筆錄）、原審同案被告林欣穎於偵查中及原審之供述（
    參見96年度偵字第2702號卷第134至141頁及原審96年8月7日
    、8月28日準備程序筆錄）、被告戊○○於偵查中及原審之
    供述（參見96年度他字第182號卷第8至11頁、第13至15頁、
    96年度偵字第2702號卷第13至15頁及原審96年8月7日、8月
    28日準備程序筆錄）、被告丁○○於偵查中及原審之供述（
    參見96年度他字第182號卷第13至16頁、96年度偵字第2702
    號卷第32至第34頁、第38至40頁及原審96年8月7日、8月28
    日準備程序筆錄）、原審同案被告王坤森於偵查中及原審之
    供述（參見96年度偵字第2702號卷第122至129頁及原審96年
    8月7日、8月28日準備程序筆錄）、證人即告訴人甲○○、
    被害人丙○○於偵查中之證述（參見95年度偵字第12648號
    卷第6至7頁、第53至55頁）、證人即同案被告邱上林於偵查
    中之結證（參見96年度他字第182號卷第18至21頁）、證人
    即警員張榮津於偵查中之結證（參見95年度偵字第12648號
    卷第101至103頁）、證人即警員李偉民及李世雄於偵查中之
    結證（參見96年度偵字第2702號卷第130至第131頁）可資佐
    證，並有甲○○、丙○○於81年起迄88年間入出境紀錄表各
    一份（附於原審88年度訴字第399號審理卷影印卷第一宗）
    、編號A1、A 2、A3、A4、A5、A6、A7、A8、A9、A10、A11
    及A12秘密證人偵訊（調查）筆錄影本各一份（附於「流氓
    甲○○不法事證資料」影印卷內）、甲○○前科資料及銀鳳
    企業有限公司譯文表原本各一件（參見96年度偵字第2702號
    卷第114之1頁至第114之16頁），林根本支付謝慶輝明細一
    紙（參見95年度偵字第12648號卷第114至116頁）附卷可稽
    。
  (二)就被告乙○○上開犯罪事實三部分，除被告乙○○之自白外
    ，並有證人即原審同案被告林根本於偵查中之結證及原審之
    供述（參見95年度偵字第12648號卷第215至219頁及原審96
    年8月7日及8月28日準備程序筆錄）、證人即原審同案被告
    林承達於調查站詢問時之供述及原審之供述（參見96年度偵
    字第2702號卷第107頁及原審96年8月7日及8月28日準備程序
    筆錄）、原審同案被告林欣融於偵查中及原審之供述（參見
    96年度偵字第2702號卷第121至127頁及原審96年8月7日、8
    月28日準備程序筆錄）、原審同案被告林根本所提出A1、A9
    秘密證人筆錄、甲○○前科資料及銀鳳企業有限公司譯文表
    原本各一件（參見96年度偵字第2702號卷第114之1頁至第11
    4之16頁）可資佐證。
  (三)就被告乙○○上開犯罪事實四部分，除被告乙○○之自白外
    ，並有原審同案被告王坤森於偵查中及原審之供述（參見96
    年度偵字第2702號卷第129頁及96年8月7日及8月28日準備程
    序筆錄）及原審88年度訴字第399號案件88年10月27日審理
    筆錄影本一份（附於95年度偵字第12648號卷第350至第364
    頁、96年度偵字第2702號卷第164至173頁）、證人結文影本
    各一份在卷可佐。
  (四)就被告丁○○之部分，除被告丁○○之自白外，亦有A10秘
    密證人之筆錄影本（參見「流氓甲○○不法事證資料」卷第
    35至45頁）、證人即被害人甲○○、丙○○分別於偵查中之
    證述（參見95年度偵字第12648號卷第6至7頁、第53至55頁
    ）、甲○○及丙○○於81年起迄88年間入出境紀錄表各一份
    （附於原審88年度訴字第399號審理卷影印卷第一宗）附卷
    可佐。
  (五)就被告戊○○之部分，除被告戊○○之自白外，亦有A6秘密
    證人之筆錄影本（參見「流氓甲○○不法事證資料」卷第19
    至20頁）、證人即被害人甲○○、丙○○、證人即警員張榮
    津分別於偵查中之證述（參見95年度偵字第12648號卷第6至
    7頁、第53至55頁、第101至103頁），甲○○及丙○○於81
    年起迄88年間入出境紀錄表各一份（附於原審88年度訴字第
    399號審理卷影印卷第一宗）附卷可佐。
  (六)綜上各情相互參酌，被告三人之自白經核均與事實相符，堪
    可採信，本案事證明確，被告三人之犯行，均洵堪認定。
三、按行為後法律有變更者，適用行為時之法律。但行為後之法
    律有利於行為人者，適用最有利於行為人之法律，新刑法（
    94年2月2日公布，於95年7月1日施行）第2條第1項定有明文
    ，故行為人實施犯罪行為後，法律有變更，依上開新刑法第
    2條第1項規定，原則上應適用行為時之法律，例外於新法較
    有利於行為人時，始適用新法，即採「從舊從輕原則」。惟
    基於罪刑法定原則及法律不溯及既往原則，行為之處罰，以
    行為時之法律有明文規定者為限，必行為時與行為後之法律
    均有處罰之規定，始有新法第2條第1項之適用（最高法院95
    年度第8次刑事庭會議決議意旨參照），本於統一性及整體
    性原則，綜其全部罪刑之結果，為「從舊從輕」之比較，再
    適用有利於行為人之法律處斷（最高法院24年上字第4634號
    判例參照）。本案關於新舊法比較及法律之適用，分述如下
    ：
    (一)被告乙○○原係臺南巿警察局第一分局刑事組小隊長，為
      依據法令從事於公務之人員，本案犯行後，刑法關於公務
      員之規定，於94年2月2日修正公布，並於95年7月1日施行
      ，修正前刑法第10條第2項規定：「稱公務員，謂依法令
      從事於公務之人員」，修正後之規定：「稱公務員者，謂
      下列人員：一、依法令服務於國家、地方自治團體所屬機
      關而具有法定職務權限，以及其他依法令從事於公共事務
      ，而具有法定職務權限者。二、受國家、地方自治團體所
      屬機關依法委託，從事與委託機關權限有關之公共事務者
      。」，修正前後之規定，範圍顯有差異，自屬法律有變更
      ，應依刑法第2條第1項規定，比較新舊法規定，再適用較
      有利於被告之法律。
    (二)查被告等行為時修正施行前刑法第28條規定：「二人以上
      共同實施犯罪之行為者，皆為正犯」，而修正後同條文係
      將「實施」修正為「實行」，考之修正條文立法理由說明
      ，已將參與犯罪之「陰謀」或「預備」階段者排除於共同
      正犯範圍，修正後刑法第28條之規定已較修正前之規定限
      縮共同正犯成立之範圍，顯屬法律變更，自有依刑法第2
      條第1項之規定比較再決定適用新法或舊法之必要。
    (三)刑法第56條連續犯之規定，業於94年2月2日修正公布刪除
      ，並於95年7月1日施行，則被告乙○○之犯行，因行為後
      新法業已刪除連續犯之規定，此刪除雖非犯罪構成要件之
      變更，但顯已影響行為人刑罰之法律效果，自屬法律有變
      更，應依新刑法第2條第1項規定，比較新舊法規定，再適
      用較有利於被告之法律。
    (四)按被告丁○○、戊○○行為後，刑法第31條關於身分犯之
      規定亦有修正，修正前刑法第31條第1項規定：「因身分
      或其他特定關係成立之罪，其共同實施或教唆幫助者，雖
      無特定關係，仍以共犯論」。修正後刑法第31條則規定：
      「因身分或其他特定關係成立之罪，其共同實行、教唆或
      幫助者，雖無特定關係，仍以正犯或共犯論。但得減輕其
      刑」，自屬法律有變更，應依新刑法第2條第1項規定，比
      較新舊法規定，再適用較有利於被告之法律。
    (五)查被告等行為時，刑法第55條後段規定「犯一罪而其方法
      或結果之行為犯他罪名者，從一重處斷。」，惟被告等行
      為後即95年7月1日修正施行之刑法業已刪除牽連犯之規定
      ，此雖非犯罪構成要件或刑度之變更，但因方法目的、原
      因結果關係之數犯行是否可依牽連犯論以一罪或數罪併罰
      ，顯已影響行為人刑罰之法律效果，自屬法律有變更，依
      修正施行後刑法第2條第1項規定比較新舊法，再適用較有
      利於被告之法律。
    (六)又新修正刑法第57條關於科刑時應審酌之事項，其中修正
      後刑法第57條第7款「犯罪行為人與被害人之關係」，係
      將修正前同法第8款「犯人與被害人『平日』之關係」之
      「平日」一語刪除，擴大犯罪行為人與被害人在犯罪行為
      上之關係，亦屬科刑時應予考慮之標準。修正後同法第八
      款並增列「犯罪行為人違反義務之程度」，此均屬法院就
      刑之裁量審認標準之明文化，非屬法律之變更（參見最高
      法院95年第8次刑庭會議決議亦同此意旨），自無新修正
      之刑法第2條第1項規定之適用。
    (七)就被告乙○○定應執行刑之部分，修正前刑法第51條規定
      ：「數罪併罰，分別宣告其罪之刑，依左列各款定其應執
      行者：」，其中第5款規定：「宣告多數有期徒刑者，於
      各刑中之最長期以上，各刑合併之刑期以下，定其刑期。
      但不得逾20年。」，修正後刑法第51條第5款規定：「宣
      告多數有期徒刑者，於各刑中之最長期以上，各刑合併之
      刑期以下，定其刑期。但不得逾30年」，自屬法律有變更
      ，應依刑法第2條第1項規定，比較新舊法規定，再適用較
      有利於被告之法律。
    (八)修正施行前刑法第37條第2項規定：「宣告6月以上有期徒
      刑，依犯罪之性質認有褫奪公權之必要者，宣告褫奪公權
      1年以上10年以下。」，而修正施行後之刑法第47條第2項
      規定：「宣告『1年』以上有期徒刑，依犯罪之性質認有
      褫奪公權之必要者，宣告1年以上10年以下褫奪公權。」
      ，自屬法律有變更，應依刑法第2條第1項規定，比較新舊
      法規定，再適用較有利於被告之法律。
    (九)依最高法院24年上字第4634號判例意旨所示，應綜其全部
      罪刑之結果，為「從舊從輕」之比較，再適用有利於行為
      人之法律處斷。依上開說明，適用新修正刑法第37條第2
      項規定固較有利於被告乙○○，但關於其他部分均以適用
      修正前刑法之規定，較有利於被告等人，故本案依上開判
      例之意旨，綜其全部罪刑之結果，應以適用94年2月2日修
      正公布前刑法之規定論斷為較有利於被告等人之規定。
四、有關被告三人之論罪部分：
（一）關於被告乙○○部分：(1)核被告乙○○就上開犯罪事實二
      部分所為，係犯刑法第216條、第213條之行使公務員登載
      不實文書罪，及同法169條第1項之誣告罪。被告乙○○與
      原審同案被告林根本、王重又、林承達就犯罪事實二之(一)
      ，被告乙○○與原審同案被告林欣融、林素娥就犯罪事實
      二之(二)，被告乙○○與原審同案被告林欣穎、被告戊○○
      就犯罪事實二之(三)，被告乙○○與原審同案被告謝志村、
      鄭蜜修就犯罪事實二之(四)，被告乙○○及謝慶輝與被告丁○○就犯罪事實二之(五)，被告乙○○與原審同案被告王坤
      森就犯罪事實二之(六)，被告乙○○及謝慶輝與邱上森就犯
      罪事實二之(七)部分，各有犯意聯絡及行為分擔，均為共同
      正犯。被告乙○○先後多次基於公務員之身分登載不實文
      書及行使登載不實文書之犯行，顯係基於概括犯意反覆為
      之，為連續犯，應依修正前刑法第56條論以一罪並加重其
      刑。又連續行使公務員登載不實文書罪（高度行為）吸收
      連續公務員登載不實文書罪（低度行為）後，僅論以連續
      行使公務員登載不實文書罪。按誣告為妨害國家審判權之
      犯罪，故就同一訴訟案件，於向該管公務員申告後，雖於
      偵查中或不同審級，再為相同之陳述，仍屬同一事實，僅
      能成立單純一罪，不發生連續犯或數罪之問題（最高法院
      90年度台上字第1729號判決參照）。被告乙○○對丙○○
      、甲○○所為上開誣告之行為，係基於一誣告之犯意而接
      續為數次之舉動，侵害同一國家法益，依一般社會健全觀
      念，難以強行分開，在刑法評價上，以視為數個舉動之接
      續施行，而為一誣告行為予以評價，又被誣告之被害人係
      二人，惟僅侵犯一個國家法益，故就其誣告犯行部分應論
      以接續犯之單純一罪。又被告乙○○假借擔任刑事警察之
      職務上權力及機會，製作前述不實秘密證人筆錄誣告甲○○、丙○○，應依刑法第134條前段規定加重其刑。按刑
      之加重可分為刑法總則之加重與刑法分則之加重。凡刑法
      分則之加重均係直接變更刑法分則條文內之法定刑，以作
      為比較刑之輕重之依據；而刑法總則之加重無法對於法定
      刑之比較有所影響，此為法定刑輕重比較之原則。經查，
      被告乙○○本於公務員之身分而誣告甲○○及丙○○，依
      刑法第134條之規定，為刑法分則之加重（最高法院94年
      度台上字第4721號判決參照），而其連續行使公務員登載
      不實文書之行為，則為刑法總則之加重，故就其所犯二罪
      之刑之輕重加以比較，仍以刑法第169條第1項誣告罪為重
      ，甚為顯然。而連續行使公務員登載不實文書罪與誣告罪
      間，有方法目的之牽連關係，應依修正前第55條後段之規
      定從一重之誣告罪處斷。(2)就上開犯罪事實三部分，核其
      所為係犯刑法第132條第1項之交付關於國防以外之秘密罪
      ，其洩漏國防以外之秘密，為其交付關於國防以外之秘密
      之低度行為，不另論其洩漏國防以外之秘密罪。被告乙○○透過謝慶輝轉交給原審同案被告林承達、林欣融，並囑
      其二人在臺灣臺南地方法院檢察署訊問時，應照先前A1及
      A9秘密證人筆錄內容陳述，以此方式交付關於中華民國國
      防以外應秘密之內容乙節，其交付之對象固為二人，但僅
      係侵害一個國家法益，為單純一罪。(3)就上開犯罪事實四
      部分，核其所為係犯刑法第168條之偽證罪。(4)被告乙○○所犯上開三罪，犯意各別，行為互殊，應予分論併罰。
      被告乙○○及其辯護人固辯稱：其所犯上開三罪，有方法
      目的之牽連關係，應依修正前第55條後段，從一重處斷云
      云。惟查被告乙○○所為上開犯罪事實二部分，於其犯行
      完成後，犯罪即已成立，嗣後因原審同案被告林承達、林
      欣融要至臺灣臺南地方法院檢察署作證時，被告乙○○乃
      另行起意為犯罪事實三之犯行；又被害人甲○○、丙○○
      遭誣陷持槍強盜等案於原審法院88年度訴字第399號審理
      中，被告乙○○再另起偽證之犯意，於上開案件審理中，
      作偽誣指甲○○、丙○○確有持槍強盜等虛偽陳述，其間
      顯無所謂之有方法目的牽連關係，故被告乙○○及其辯護
      人上開所辯，應不足採。
（二）被告丁○○、戊○○部分：核其二人所為，各係犯刑法第
      216條、第213條之行使公務員登載不實罪及同法第169條
      第1項之誣告罪。被告丁○○、戊○○雖不具公務員之身
      分，然與具有公務員之身分之被告乙○○有犯意之聯絡及
      行為之分擔，依刑法第31條第1項前段之規定，亦為共同
      正犯。惟被告丁○○、戊○○因無刑法第134條前段之刑
      法分則加重之適用，經比較刑法第216條、第213條之行使
      公務員登載不實罪與第169條之誣告罪法定刑之輕重，以
      第216條、第213條之行使公務員登載不實罪較重（按最高
      度本刑相同均為7年以下有期徒刑，經以最低度本刑加以
      比較，行使公務員登載不實罪之最低度刑為有期徒刑1年
      以上，而第169條之最低度刑為有期徒刑2月以上，自以行
      使公務員登載不實罪之刑度較重），故被告丁○○、戊○○所犯上開二罪，因亦有牽連犯之關係，應依修正前刑法
      第55條後段各從一重之刑法第216條、第213條之行使公務
      員登載不實罪處斷。被告丁○○於83年間因賭博罪，經法
      院判處有期徒刑4月，於83年10月24日執行完畢，有其前
      科紀錄表在卷可佐，其於5年以內故意再犯本案有期徒刑
      以上之罪，為累犯，應依修正前刑法第47條規定加重其刑
      。
五、原審審理結果，認被告三人罪證明確，因而論罪科刑，固非
    無據。惟查：(一)按告以外之人於審判外之言詞或書面陳述，
    除法律有規定者外，不得作為證據，刑事訴訟法第159條第1
    項定有明文。原判決引用被害人及其他證人於審判外之陳述
    為證據，但未敘明係因何法律規定而例外有證據能力，為有
    未洽。(二)刑法於94年2月2日修正公布，於95年7月1日施行。
    依最高法院24年上字第4634號判例意旨所示，應綜其全部罪
    刑之結果，為「從舊從輕」之比較，再適用較有利於行為人
    之法律處斷。原判決固為新舊法比較，但依其說明，認應適
    用修正後刑法第37條第2項規定較有利於被告，但關於其他
    部分則以適用修正前刑法之規定，顯有違上開法則，亦非允
    洽。(三)被告丁○○於83年間因賭博罪，經法院判處有期徒刑
    4月，於83年10月24日執行完畢，有其前科紀錄表在卷可佐
    ，其於5年以內故意再犯本案有期徒刑以上之罪，為累犯，
    應依法加重其刑，但原判決未予事實欄載明，亦未論以累犯
    並加重其刑；又被告戊○○於本案犯行並無累犯適用（其係
    於90年間因公共危險經法院判刑3月，於90年8月13日易科罰
    金執行完畢，而本案之犯罪時間係87年8月19日），原判決
    誤認被告戊○○係累犯而加重其刑，均有未當。(四)原判決另
    認為：(1)被告乙○○為使秘密證人筆錄不被起疑，並為替其
    不知情之同事張榮津偵查員創造績效，明知張榮津並未共同
    參與製作A3、A4、A9秘密證人筆錄，且上開3份筆錄之製作
    地點分別在林根本、謝慶輝之住處，竟在其職務上所掌之偵
    訊（調查）筆錄上不實登載【（筆錄）地點：一分局刑事組
    】、【受命訊問人：小隊長乙○○、偵查員張榮津】等內容
    ，足生損害於警政績效考核之正確性（參見原判決第4頁）
    。但查A9秘密證人之筆錄部分，偵查員張榮津並未列名（參
    見「流氓甲○○不法事證資料」卷第32頁），原判決就此顯
    有誤會。(2)被告乙○○為使秘密證人筆錄不被起疑，並為替
    其同事張榮津偵查員創造績效，明知張榮津並未共同參與製
    作A5秘密證人筆錄，且A5秘密證人筆錄之製作地點係在謝慶
    輝之住處，竟在其職務上所掌之A5、A6秘密證人偵訊（調查
    ）筆錄上不實登載【（筆錄）地點：一分局刑事組】、【受
    命訊問人：小隊長乙○○、偵查員張榮津】等內容，足生損
    害於警政績效考核之正確性。但查A6筆錄部分，偵查員張榮
    津未列名（參見「流氓甲○○不法事證資料」卷第19頁），
    原判決就此亦有誤會。(3)被告乙○○為使秘密證人筆錄不被
    起疑，並為替其同事張榮津偵查員創造績效，明知張榮津並
    未共同參與A7、A8秘密證人筆錄之製作，且上開警訊筆錄之
    製作地點係在謝慶輝之住處，竟在其職務上所掌之偵訊（調
    查）筆錄上不實登載【（筆錄）地點：一分局刑事組】、【
    受命訊問人：小隊長乙○○、偵查員張榮津】等內容，足生
    損害於警政績效考核之正確性。但被告乙○○對A7、A8合併
    製作警詢筆錄，共製作2次秘密證人偵訊（調查）筆錄，其
    中第二次警訊筆錄部分偵查員張榮津未列名（參見「流氓甲○○不法事證資料」卷第27至28頁），原判決上開記載尚有
    疏失。檢察官上訴以被告乙○○惡性重大，原判決量刑過輕
    ，被告乙○○、丁○○以原判決量刑過重，被告戊○○以原
    判決認定其為累犯係不當，且原判決量刑過重云云，各提起
    上訴。其中被告戊○○以原判決認定其為累犯係不當，為屬
    有據，其他人之上訴，雖無可採，但原判決既有上開不當，
    自屬無可維持，應由本院予以撤銷改判，以期適法。
六、爰審酌被告乙○○身為警察人員，竟忘卻法律所賦予之維持
    公共秩序，保謢社會安全，防止一切危害，促進人民福利等
    神聖任務；更踐踏警察倫理揭示應奉公守法、服從命令、愛
    民便民、熱心服務、負責盡職等品德操行要求，反恣意妄為
    ，視善良人民生命、財產於無物，僅為圖私人利益，利用國
    家所賦予之調查犯罪權力，找來高達12位秘密證人，濫製不
    實筆錄，虛構犯罪情節，陷害無辜守法之人，惡性重大，且
    濫用政府公器，以偽虛事證任意調閱他人入出境資料以比對
    私人行蹤，並拍照自創「犯罪場景及被害現場」，偽造證據
    資料誣陷他人，甚且任意將偵查所得之通訊監察譯文及前科
    資料等秘密資料外洩，胡作非為，手法卑劣，終誣害甲○○
    被羈押入獄，甲○○、丙○○被以重罪起訴，致使甲○○、
    丙○○因此駭人聽聞之陷害手法震驚不已，身心飽受煎熬，
    更造成其製鞋同業間因風聞其二人如同江洋大盜般之惡行，
    而不願與之繼續合作關係，紛紛求去，導致其二人多年來辛
    苦建立之事業與信譽，全數毀於一旦，並嚴重違反警紀，損
    害警察形象，致使警譽蒙塵；另審酌被告丁○○、戊○○僅
    係消極配合被告乙○○虛偽供述，且在犯罪分工中居於次要
    地位，復能在案發後坦承犯行，深知悔悟，被告丁○○有累
    犯加重事由、戊○○無累犯加重情事，及本案發生之起源係
    林根本、林素娥夫妻及其子林承達家族與林大木、丙○○生
    意上之競爭所引起，但林根本、林素娥及林承達等人於原審
    因與檢察官達成犯罪協商各判處有期徒刑2年減為有期徒刑1
    年，均緩刑5年之罪責，而被告丁○○、戊○○僅係在犯罪
    分工中居於次要地位，及其等於案件審理中之犯後態度等一
    切情狀，分別量處如主文第2、3、4項所宣告之刑，而被告
    乙○○所為犯罪事實一部分，本院認有宣告褫奪公權之必要
    ，並宣告褫奪公權8年。本院對被告乙○○所犯各罪，經改
    判分別量處有期徒刑7年、2年、4年，均係超過法定刑中度
    刑以上之量處，並無輕縱，檢察官上訴認原判決量刑過輕云
    云，並不足採。至於被告乙○○所犯上開三罪，均予如下所
    述之減刑，乃係其所犯之罪各符合中華民國96年罪犯減刑條
    例應予減刑規定所致，與量刑之輕重無關。另按犯罪在中華
    民國96年4月24日以前者，除本條例另有規定外，依下列規
    定減刑：二、有期徒刑、拘役或罰金，減其刑期或金額二分
    之一；依本條例應減刑之罪，未經判決確定者，於裁判時，
    減其宣告刑，依前項規定裁判時，應於判決主文同時諭知其
    宣告刑及減得之刑，中華民國96年年罪犯減刑條例第2條第1
    項第3款、第7條分別定有明文。查被告乙○○、丁○○、戊○○之犯罪時間均在民國96年4月24日以前，合於減刑條件
    （被告三人所犯前開罪名，均未在中華民國96年罪犯減刑條
    例第3條第15款不得減刑之範圍內），另依本條例應減刑之
    罪，經宣告褫奪公權逾一年者，其褫奪公權，比照主刑減刑
    標準定之，其期間不得少於一年，中華民國96年罪犯減刑條
    例第14條亦定有明文，自應依前開規定，減被告乙○○、丁○○、戊○○之宣告刑及被告乙○○褫奪公權之期間為二分
    之一，被告乙○○減刑後之部分，並依法定其應執行之刑。
    末按刑法第172條誣告罪自白減免之規定，並不專在獎勵犯
    罪人之悛悔，而要在引起偵查或審判機關之易於發見真實，
    以免被誣告人終於受誣，故不論該被告之自白在審判前或審
    判中，自動或被動，簡單或詳細，一次或二次以上，並其自
    白後有無翻異，苟其自白在所誣告之案件裁判確定以前，即
    應依該條規定減免其刑（最高法院89年度台上字第3824號判
    決意旨參照）。是被告之自白，必須在「所誣告之案件裁判
    確定前」為之，始合於刑法第172條之規定，苟被告於「所
    誣告之案件裁判確定後」，經另案告發或移送，而在其被訴
    誣告案之偵查及法院審理中始自白，即無減免其刑之適用。
    經查：被告乙○○於原審88年訴字第399號甲○○等被誣指
    犯盜匪案件中，於95年5月30日經通知到庭，並未於該誣指
    甲○○等人犯案之案件中自白，其後於該案各審以迄最高法
    院裁判確定前，亦均未有自白，業經原審依職權調閱該案各
    審級案卷審核無訛，故被告乙○○於本案起訴誣告等罪後，
    始於審理中自白犯罪，自不符前開自白減免之規定，無自白
    減免之適用，附此敘明。
據上論斷，應依刑事訴訟法第369條第1項前段、第364條、第299
條第1項前段，刑法第2條第1項、修正前刑法第28條、第56條、
55條後段，刑法第216條、第213條、第169條第1項、第168條、
第132條第1項、第31條第1項、第134條前段、修正前刑法第47條
、第51條第5款、第37條第2項，中華民國96年罪犯減刑條例第2
條第1項第3款、第7條、第10條、第14條，判決如主文。
本案經檢察官林炎昇到庭執行職務。
中    華    民    國    97    年    8     月    19    日
                  刑事第一庭    審判長法  官  黃崑宗
                                      法  官  夏金郎
                                      法  官  王明宏
以上正本證明與原本無異。
如不服本判決，應於收受本判決後十日內向本院提出上訴書狀。
其未敘述上訴理由者並得於提起上訴後十日內向本院補提理由書
狀（均須按他造當事人之人數附繕本）「切勿逕送上級法院」。
                                      書記官  黃全忠
中    華    民    國    97    年    8     月    19    日

附錄本件論罪科刑法條全文：
中華民國刑法第132條第1項：
公務員洩漏或交付關於中華民國國防以外應秘密之文書、圖畫、
消息或物品者，處3年以下有期徒刑。
中華民國刑法第134條：
公務員假借職務上之權力、機會或方法，以故意犯本章以外各罪
者，加重其刑至二分之一。
中華民國刑法第168條：
於執行審判職務之公署審判時或於檢察官偵查時，證人、鑑定人
、通譯於案情有重要關係之事項，供前或供後具結，而為虛偽陳
述者，處7年以下有期徒刑。
中華民國刑法第169條第1項：
意圖他人受刑事或懲戒處分，向該管公務員誣告者，處7年以下
有期徒刑。
中華民國刑法第213條：
公務員明知為不實之事項，而登載於職務上所掌之公文書，足以
生損害於公眾或他人者，處1年以上7年以下有期徒刑。
中華民國刑法第216條：
行使第210條至第215條之文書者，依偽造、變造文書或登載不實
事項或使登載不實事項之規定處斷。

司法院資訊處製作；財團法人民間司法改革基金會備份。
